臺灣南投地方法院刑事判決
110年度訴字第289號
公  訴  人  臺灣南投地方檢察署檢察官 
被      告  陳勝裕


指定辯護人  本院公設辯護人許定國  
上列被告因違反毒品危害防制條例案件，經檢察官提起公訴（11
0年度偵字第4853號、110年度偵字第5270號），本院判決如下：
    主  文
陳勝裕犯如附表一論罪科刑及沒收欄所示之罪，各處如附表一論
罪科刑及沒收欄所示之刑及沒收。應執行有期徒刑伍年參月。沒
收部分併執行之。
    事  實
一、陳勝裕明知甲基安非他命係毒品危害防制條例第2 條第2 項
    第2 款所列管之第二級毒品，並經行政院衛生署（現改制為
    衛生福利部）公告列為禁藥管理而屬藥事法所稱之禁藥，不
    得販賣、轉讓或施用，竟仍分別為下列犯行：
  ㈠基於轉讓第二級毒品禁藥甲基安非他命之犯意，於附表一編
    號1 所示時間、地點，轉讓第二級毒品禁藥甲基安非他命與
    梁永益（轉讓方式、時地、數量詳如附表一編號1 ）。
  ㈡基於營利而販賣第二級毒品甲基安非他命之犯意，於附表一
    編號2 至4 所示時間、地點，販賣第二級毒品甲基安非他命
    與梁永益、翁惠珠（販賣方式、時地、數量、對象詳如附表
    一編號2 至4 ）。
  ㈢陳勝裕之友人杜仁傑欲購買第二級毒品甲基安非他命施用，
    杜仁傑於民國110 年5 月2 日18時30分許，以即時通訊軟體
    LINE聯繫陳勝裕，請陳勝裕代為尋覓毒品來源。陳勝裕乃基
    於幫助杜仁傑施用第二級毒品甲基安非他命之犯意，於110 
    年5月2 日19時30分許，聯繫真實姓名不詳之毒品上手，並
    在南投縣○○鎮○○街00號之南投縣埔里鎮慈恩社區發展協會前
    ，將杜仁傑交付之現金新臺幣（下同）500元交付給真實姓
    名不詳之成年男子，再由該男子當場交付甲基安非他命1 小
    包予陳勝裕，陳勝裕隨即將該包購得之毒品交付與杜仁傑，
    供杜仁傑於同日19時30分許，在綽號「阿輝」友人之住處吸
    食，而幫助杜仁傑施用第二級毒品。嗣警於110 年9 月6 日
    16時許，至陳勝裕位於南投縣○○鎮○○路000 號住處執行搜索
    ，當場扣得如附表二所示之物，因而查悉上情。
二、案經臺灣南投地方檢察署檢察官指揮南投縣政府警察局仁愛
    分局偵查起訴。
    理  由
一、證據能力之認定：
  ㈠按被告以外之人於審判外之言詞或書面陳述，除法律有規定
    者外，不得作為證據；又被告以外之人於審判外之陳述，雖
    不符刑事訴訟法第159 條之1 至第159 條之4 之規定，而經
    當事人於審判程序同意作為證據，法院審酌該言詞陳述或書
    面陳述作成時之情況，認為適當者，亦得為證據。當事人、
    代理人或辯護人於法院調查證據時，知有第159 條第1 項不
    得為證據之情形，而未於言詞辯論終結前聲明異議者，視為
    有前項之同意，刑事訴訟法第159 條第1 項及第159 條之5
    分別定有明文。經查，本判決下列所引用被告陳勝裕以外之
    人於審判外之陳述，檢察官、被告及辯護人迄於本院言詞辯
    論終結前均未聲明異議，本院審酌上開證據資料作成時之情
    況，尚無違法不當或證明力明顯過低之瑕疵，亦認為以之作
    為證據應屬適當，爰依上開規定，認前揭證據資料均有證據
    能力。
  ㈡次按除法律另有規定外，實施刑事訴訟程序之公務員因違背
    法定程序取得之證據，其有無證據能力之認定，應審酌人權
    保障及公共利益之均衡維護，刑事訴訟法第158 條之4 定有
    明文。本案以下所引用之非供述證據，並無證據證明係實施
    刑事訴訟程序之公務員違背法定程序所取得，且經本院於審
    理時合法踐行調查程序，自應認均具有證據能力，得作為證
    據。
二、認定犯罪事實所憑之證據及理由：
  ㈠上揭犯罪事實，業據被告陳勝裕於偵查及審理中均坦承不諱
    ，核與證人梁永益、翁惠珠、杜仁傑於警詢及偵查中之證述
    情節相符（參見偵卷一第34頁至41頁、第155 頁至158頁、
    第216 頁至220 頁、第15頁至17頁、第48頁至52頁、第205 
    頁至208 頁），並有門號0000-000000號行動電話之通訊監
    察譯文、杜仁傑與被告之LINE對話紀錄翻拍列印資料、南投
    縣政府警察局仁愛分局搜索扣押筆錄、扣押物品目錄表、刑
    案現場蒐證照片在卷可稽（見警卷第38頁至43頁、第50頁至
    55頁、第118 頁至120 頁、第148 頁至150 頁），足認被告
    上開任意性自白與事實相符。
  ㈡按販賣毒品者，其主觀上須有營利之意圖，且客觀上有販賣
    之行為，即足構成，至於實際上是否已經獲利，則非所問（
    參照最高法院93年度台上字第1651號判決）。復衡諸我國查
    緝毒品之施用或販賣一向執法甚嚴，對於販賣毒品者尤科以
    重度刑責，又販賣毒品既係違法行為，當非可公然為之，亦
    無公定價格，且容易分裝並增減份量，而每次買賣之價量，
    可能隨時依雙方關係深淺、資力、需求量及對行情之認知、
    來源是否充裕、查緝是否嚴謹、購買者被查獲時供述購買對
    象之可能風險之評估等情形，而異其標準，非可一概而論，
    是販賣之利得，誠非固定，除非經行為人詳細供出各次所販
    賣之毒品之進價及售價，且數量俱臻明確外，實難察得其交
    易實情，但販賣毒品係重罪，且毒品量微價高，取得不易，
    倘若非有利可圖，一般人當無干冒重度刑責而提供毒品給他
    人之可能，是其販入之價格必較售出之價格低廉，而有從中
    賺取買賣差價牟利之意圖及事實，應屬合理之認定，縱使販
    賣之人從價差或量差中牟利方式雖異，其意圖營利之非法販
    賣行為仍屬同一。本件被告與附表一編號2 至4 所示之購毒
    者梁永益、翁惠珠並非至親，被告竟甘冒遭到查緝判處重刑
    之危險，分別將第二級毒品販賣並交付與上開購毒者，並收
    取對價，顯見如附表一編號2 至4 所示之販賣第二級毒品犯
    行對被告，均屬有利可圖始願為之，堪認被告如附表編號2
    至4 所示販賣所示販賣第二級毒品甲基安非他命之犯行，被
    告皆有從中獲利之意圖甚明。
㈢㈢綜上，前開犯罪事實均事證明確，被告上開犯行均堪以認定
    ，應依法論罪科刑。
三、論罪科刑之理由：
  ㈠按甲基安非他命係毒品危害防制條例第2 條第2 項第2 款依
    毒品成癮性、濫用性及對社會危害性分級管制之第二級毒品
    ，不得非法持有、轉讓，且第二級毒品MDMA、MDA 、安非他
    命及甲基安非他命等成分均屬安非他命類藥品，業經行政院
    衛生署於75年7 月11日以衛署藥字第597627號函公告，為有
    效管理安非他命類藥品與其衍生物之鹽類及製劑，重申公告
    禁止使用，而均屬藥事法第22條第1 項第1 款所規定之「禁
    藥」（即藥事法第22條第1 項第1 款所稱之「經中央衛生主
    管機關明令公告禁止製造、調劑、輸入、輸出、販賣或陳列
    之毒害藥品。」），嗣雖又經行政院衛生署公告列為化學合
    成類麻醉藥品管理，仍不失其為禁藥之性質（最高法院82年
    度台上字第2259號判決意旨參照）。再按一犯罪行為同時有
    二種以上之法律規定可資處罰者，為法規競合，於法規競合
    時，究應如何選擇其中最適當之法條而為適用，刑法並無明
    文，自應依法理，而重法優於輕法為優先關係之第一適用順
    序。又按毒品危害防制條例第8 條第2 項之轉讓第二級毒品
    罪及藥事法第83條第1 項之轉讓禁藥罪，同有處罰之規定，
    而依92年7 月9 日總統令修正公布，自93年1 月9 日施行之
    毒品危害防制條例第8 條第6 項規定，轉讓毒品達一定數量
    者，加重其刑至2 分之1 ，其標準由行政院定之。若未達加
    重刑之標準，該條第2 項之轉讓第二級毒品罪之法定本刑為
    「6月以上5 年以下有期徒刑，得併科新臺幣70萬元以下罰
    金」；另藥事法第83條第1 項之轉讓禁藥罪，其法定本刑為
    「7年以下有期徒刑，得併科新臺幣5 千萬元以下罰金」。
    被告如附表二所示轉讓與證人羅明順之第二級毒品甲基安非
    他命之數量，無證據足資認定已達行政院依毒品危害防制條
    例第8條第6 項規定訂定之「轉讓毒品加重其刑之數量標準
    」第2條第1 項第2 款規定之轉讓第二級毒品淨重10公克以
    上。依罪疑惟輕原則，當認被告如附表二所示轉讓之第二級
    毒品甲基安非他命之淨重重量，未達上開規定加重刑之數量
    標準，則藥事法第83條第1 項之罪之法定本刑，顯較毒品危
    害防制條例第8 條第2 項之罪之法定本刑為重，依法規競合
    ，以重法優於輕法之適用法則，被告如附表二所示轉讓甲基
    安非他命部分犯行，自應適用較重之藥事法第83條第1 項之
    轉讓禁藥罪論處（最高法院刑事大法庭109 年度台上大字第
    1089號裁定、97年度台上字第3490號、97年度台非字第397 
    號判決意旨參照）。核被告就事實㈠所為（即附表一編號1 
    ），係犯藥事法第83條第1 項之轉讓禁藥罪，另被告轉讓甲
    基安非他命之行為，既已適用藥事法第83條第1 項之轉讓禁
    藥罪處罰，基於法律整體適用不容割裂之原則，其各轉讓甲
    基安非他命前持有甲基安非他命行為，自不能再行割裂適用
    毒品危害防制條例加以處罰，故不再論以持有第二級毒品罪
    名，附此敘明。
  ㈡就事實㈡部分（即附表一編號2 至4 ），核被告所為，均係犯
    毒品危害防制條例第4條第2 項之販賣第二級毒品甲基安非
    他命罪（共3 罪）。被告因販賣第二級毒品甲基安非他命，
    而持有第二級毒品之低度行為，應為販賣第二級毒品之高度
    行為所吸收，不另論罪。
  ㈢就事實㈢部分，被告既係受杜仁傑之託，出面代購甲基安非他
    命供杜仁傑施用，則核被告所為，係犯刑法第30條第1 項、
    毒品危害防制條例第10條第2 項之幫助施用第二級毒品罪。
    被告持有第二級毒品甲基安非他命之低度行為，為其幫助施
    用毒品之高度行為所吸收，不另論罪。
  ㈣被告所犯上開5 罪間，犯意各別，行為互殊，應予分論併罰
    。
  ㈤刑之減輕：
   ⒈被告轉讓同屬禁藥之第二級毒品甲基安非他命（未達法定應
    加重其刑之一定數量）予成年人，依重法優於輕法之原則，
    擇較重之藥事法第83條第1 項轉讓禁藥罪論處，如被告於偵
    查及審判中均自白，仍應適用毒品危害防制條例第17條第2 
    項規定減輕其刑（最高法院109 年度台上大字第4243號裁定
    意旨參照）。查被告於偵查及審理中均自白坦承事實㈠、㈡（
    即附表一編號1 至4 ）所示販賣及轉讓甲基安非他命犯行，
    自應依毒品危害防制條例第17條第2 項規定，減輕其刑。
　⒉被告就事實㈢幫助他人犯施用第二級毒品罪，為幫助犯，應依
    刑法第30條第2 項之規定減輕其刑。
　⒊至辯護人雖為被告辯以：本件被告販賣第二級毒品甲基安非
    他命之對象、次數及金額非多，請求就被告販賣第二級毒品
    犯行部分，再依刑法第59條酌予減輕其刑等語。然按刑法第
    59條所定「犯罪之情狀顯可憫恕，認科以最低度刑仍嫌過重
    者，得酌量減輕其刑」，必須犯罪有特殊之原因，在客觀上
    足以引起一般之同情，認為即予宣告法定最低度刑期仍嫌過
    重者始有其適用，至於犯罪之次數、所得之多寡，原屬刑法
    第57條第3 款「犯罪之手段」、同條第9 款「犯罪所生之危
    害或損害」等科刑輕重標準應斟酌之範圍，單憑犯罪次數、
    所得多寡，尚非得執為適用刑法第59條酌量減輕其刑之依據
    （最高法院61年度台上字第1781號判例、92年度台上字第30
    20號判決意旨參照）。茲查，被告就事實㈡部分（即附表一
    編號2 至4 ）所示販賣第二級毒品共計3 次，犯罪所得為新
    臺幣（下同）700元，然被告此部分販賣第二級毒品罪，就
    法定刑經依毒品危害防制條例第17條第2 項規定減輕其刑後
    ，法定最輕本刑為有期徒刑5 年，倘遽予憫恕被告而減輕其
    刑，除對其個人難收改過遷善之效，無法達到刑罰特別預防
    之目的外，亦易使其他販毒之人心生投機、甘冒風險繼續販
    毒，無法達到刑罰一般預防之目的，被告在客觀上尚無何足
    以引起一般人同情而認科以販賣第二級毒品之最低刑度仍嫌
    過重之情事，又被告販賣之次數、所得固均足為量刑之參考
    ，然依上開說明，尚非刑法第59條所稱之犯罪情狀顯可憫恕
    之情事，是被告如犯罪事實所示販賣第二級毒品犯行，無辯
    護人所請適用刑法第59條酌減規定之餘地，併此敘明。
  ㈥爰審酌被告前於107 年間，因施用毒品案件，經本院以107 
    年度審易字第304 號判決判處有期徒刑6 月確定，甫於108 
    年6 月10日徒刑執行完畢出監等情，有臺灣高等法院被告前
    案紀錄表附卷可參，其於有期徒刑執行完畢後5 年內，再因
    故意犯本案有期徒刑以上之各罪，顯見其對前次刑罰反應薄
    弱，又未思以正途謀生，無視毒品對社會秩序及國民健康危
    害至深且鉅，又嚴重影響社會治安，且施用毒品者容易上癮
    而戒除不易，竟無視國家杜絕毒品犯罪之禁令，僅為圖自己
    利益，仍非法販賣、轉讓及幫助施用第二級毒品，對於國民
    健康及社會秩序之影響甚鉅，應嚴予非難，不宜輕縱，兼衡
    及犯後坦承全部犯行之犯後態度、販賣毒品之次數、數量非
    鉅、轉讓甲基安非他命之次數，兼衡其國中畢業智識程度，
    擔任臨時工，經濟狀況勉持，目前獨居，及犯罪之動機、目
    的、手段、所生危害等一切情狀，分別量處如附表一論罪科
    刑及沒收欄所示之刑，並依法定應執行之刑如主文所示。
  ㈦沒收部分：
  ⒈被告就如事實㈡（即附表一編號2 至4 ）所示販賣第二級毒品
    所得各如附表一編號2 至4 所示，已如前述，業經檢察官扣
    案，均依刑法第38條之1第1 項規定沒收。
  ⒉扣案如附表二編號1 、2所示行動電話1 支及門號SIM卡1張，
    為被告所有，且用以聯繫如事實㈠、㈡、㈢（即附表一編號1 
    至5 ）所示之轉讓、販賣及幫助施用第二級毒品等情，業據
    被告供承在卷，是應依毒品危害防制條例第19條第1 項及刑
    法第38條第2 項前段宣告沒收。另附表二編號3、4所示之物
    ，雖為被告所有，惟與本案並無關連，業經被告供述明確，
    卷內亦無證據佐證與本案有關，故自無庸予以沒收。
據上論斷，應依刑事訴訟法第299 條第1 項前段，判決如主文。
本案經檢察官黃慧倫提起公訴，檢察官劉景仁到庭執行職務。
中　　華　　民　　國　　111 　年　　7 　　月　　25　　日
　　　　　　　　　        臺灣南投地方法院刑事第二庭    
　　　　　　　　　            審判長法　官 楊國煜
　　　　　　　　　                  法  官 劉彥宏
                  　　　　　　　　　法  官 羅子俞
以上正本證明與原本無異。 
如不服本判決應於判決送達後20日內向本院提出上訴狀，（均須按他造當事人之數附繕本）「切勿逕送上級法院」。　　　　　                                    書記官  吳瓊英
中　　華　　民　　國　　111 　年　　7 　　月　　26　　日
附錄本案論罪科刑法條：
毒品危害防制條例第4條第2項
製造、運輸、販賣第二級毒品者，處無期徒刑或10年以上有期徒
刑，得併科新臺幣1千5百萬元以下罰金。

毒品危害防制條例第10條
施用第一級毒品者，處6月以上5年以下有期徒刑。
施用第二級毒品者，處3年以下有期徒刑。

藥事法第83條第1項
明知為偽藥或禁藥，而販賣、供應、調劑、運送、寄藏、牙保、
轉讓或意圖販賣而陳列者，處7年以下有期徒刑，得併科新臺幣5
千萬元以下罰金。

　　　　　　　　　　　　　　　　　　
附表一：
編號 犯罪事實 論罪科刑及沒收 1 陳勝裕基於轉讓禁藥甲基安非他命之犯意，先於110年4月26日18時59分許，以附表二編號1、2所示之行動電話及門號與梁永益持用門號0000000000號行動電話聯絡後，於同日19時30分許，在陳勝裕位於南投縣○○鎮○○路000號之住處，無償轉讓重量不詳之禁藥甲基安非他命與梁永益。 陳勝裕明知為禁藥而轉讓，處有期徒刑捌月。扣案如附表二編號1、2所示之物均沒收。 2 陳勝裕意圖營利，基於販賣第二級毒品甲基安非他命，先於110年6月30日21時35分許，以附表二編號1、2所示之行動電話及門號與梁永益持用門號0000000000號行動電話聯絡後，於同日22時許，在陳勝裕位於南投縣○○鎮○○路000號之住處，以300元之價格，販賣約可供施用2口份量之甲基安非他命1小包與梁永益，梁永益並交付300元現金與陳勝裕。 陳勝裕販賣第二級毒品，處有期徒刑伍年壹月。扣案如附表二編號1、2所示之物、販賣第二級毒品所得新臺幣參佰元均沒收。 3 陳勝裕意圖營利，基於販賣第二級毒品甲基安非他命，先於110年5月26日9時5分許，以附表二編號1、2所示之行動電話及門號與翁惠珠持用門號0000000000號行動電話聯絡後，於同日12時許，在翁惠珠位於南投縣○○鄉○○村○○巷00號之住處，以300元之價格，販賣重量不詳之甲基安非他命1小包與翁惠珠，翁惠珠並交付300元現金與陳勝裕。 陳勝裕販賣第二級毒品，處有期徒刑伍年壹月。扣案如附表二編號1、2所示之物、販賣第二級毒品所得新臺幣參佰元均沒收。 4 陳勝裕意圖營利，基於販賣第二級毒品甲基安非他命，先於110年6月13日12時40分許，以附表二編號1、2所示行動電話及門號與翁惠珠持用門號0000000000號行動電話聯絡後，於同日14時許，在翁惠珠位於南投縣○○鄉○○村○○巷00號之住處，以100元之價格，販賣重量不詳之甲基安非他命1小包與翁惠珠，翁惠珠並交付100元現金與陳勝裕。 陳勝裕販賣第二級毒品，處有期徒刑伍年壹月。扣案如附表二編號1、2所示之物、販賣第二級毒品所得新臺幣壹佰元均沒收。 5 陳勝裕基於幫助杜仁傑施用第二級毒品甲基安非他命之犯意，先於110年5月2日18時30分許持用附表二編號1、2所示之行動電話及門號以通訊軟體LINE與杜仁傑聯絡，受杜仁傑之託，於同日19時30分許，在址設南投縣○○鎮○○街00號之南投縣埔里鎮慈恩社區發展協會前，將杜仁傑交付之現金500元交付給真實姓名不詳之成年男子，再由該男子當場交付重量不詳之甲基安非他命1包與陳勝裕，陳勝裕隨即將該包購得之毒品交付與杜仁傑供其吸食，而幫助杜仁傑施用第二級毒品。 陳勝裕幫助施用第二級毒品，處有期徒刑柒月。扣案如附表二編號1、2所示之物均沒收。 

附表二：
編號 扣押物品名稱 數量 所有人 備註 1 紅色、廠牌小米之行動電話 （IMEI：000000000000000000、00000000000000000） 1支 陳勝裕  2 台灣大哥大門號0000000000號SIM卡 1張 陳勝裕  3 殘渣袋 4個 陳勝裕 與本案無關 4 塑膠吸管製藥杓 3支 陳勝裕 與本案無關